【裁判字號】    89,判,1826
【裁判日期】    890608
【裁判案由】    新型專利異議
【裁判全文】
行  政  法  院  判  決                          八十九年度判字第一八二六號
    原      告  盟訊實業股份有限公司
    代  表  人  甲○○
    訴訟代理人  吳昌樑
    被      告  經濟部智慧財產局
右當事人間因新型專利異議事件，原告不服行政院中華民國八十八年三月二十五日台
八八訴字第一二一五九號再訴願決定，提起行政訴訟。本院判決如左︰
    主  文
原告之訴駁回。
    事  實
緣本件關係人楊仁貴於民國八十四年三月二十二日以其「具有收音機功能之呼叫器」
係由 CPU、記憶體、顯示幕、接收天線、AM/FM 接收積體電路、呼叫器接收積體電路
、耳機樞接孔、震動器、指示燈及喇叭等所構成，除具有一般呼叫器功能外，並能接
收AM/FM 之無線電廣播節目等情，向被告申請新型專利，經被告編為第000000
00號審查、再審查，准予專利。公告期間，原告以本案有違專利法第五條、第七條
第三項、第九十七條、第九十八條第一項第一款、第二項及第一百零五條準用第二十
二條規定，檢具原告與關係人所屬佑洋行股份有限公司簽定之Ｍ－２２數字顯示型呼
叫器委託開發合約書（以下稱引證一）、原告ＡＤＰ－６０技術手冊（以下稱引證二
）、原告分別與情合通信股份有限公司及伏特立實業股份有限公司簽訂之EXTRA-3(AD
P-60/69)經銷合約書（以下稱引證三）、EXTRA-3 型ADP-60系列數字顯示型呼叫器目
錄（以下稱引證四）、出售ADP-60之統一發票（以下稱引證五）及台灣通訊雜誌八十
四年七月號（以下稱引證六），對之提起異議。案經被告審查，為本案異議不成立之
審定，發給八十七年一月二十日（八七）台專（判）○四○二四字第一○二四四二號
專利異議審定書。原告不服，依法提起訴願、再訴願，遞遭決定駁回，遂循序提起行
政訴訟。茲摘兩造訴辯意旨如次：
原告起訴意旨略謂︰一、本件關係人先申請專利後，再委請原告開發之，並於取得專
利權後即終止合約。查關係人於八十四年三月二十二日所提出之原專利說明書，其中
附圖部分只有第一圖電路方塊圖及第二圖外觀圖。於八十五年十月三十日所提出之修
正本，亦就是最後核准之公告本。其修正內容主要係增加了第二圖A 至F 六圖，並且
原第二圖部分亦以第三圖同時更正之。其中第二圖A 及B 為詳細電路圖、第二圖C 至
F 為電路板布局圖、第三圖為外觀圖。二、申請專利之新型，依據專利法第九十八條
第一項規定，應為「可供產業上利用之新型」，而依照被告所出版之專利審查基準第
2-2-2 頁解析，明白闡述「非可供產業上利用之新型」，其中包含「未完成之新型－
欠缺達成新型創作目的之技術手段。可知若新型說明之記載，可判斷欠缺達成新型創
作目的之技術手段，則仍無法依法取得新型專利。」並且於專利法第一百零五條規定
新型專利準用之第二十二條第三項：「第一項之說明書，除應載明申請專利範圍外，
並應載明有關之先前技術、發明之目的、技術內容、特點及功效，使熟習該項技術者
能瞭解其內容並可據以實施。」再依被告出版之審審基準於2-3-4 頁解釋「5 可據以
實施者（謂『實施』者，就新型之物品而言，係指該物品之使用）。謂依申請當時之
技術知識，可以正確理解，並且能再現（追試）申請專利之新型者而言。」又審查基
準同頁中亦述明，「（二）不合專利法施行細則第十五條第一項第六款之類型」，於
第2-3-5 頁中2.之(5) 說明「新型說明中，所記載達成新型創作目的之各技術手段，
僅有抽象性、功能性的記載，而其具體實施例尚不明瞭，致使熟習該項技術者不能據
以實施該新型者。」為屬不合專利法施行細則之類型。由上，顯示一個空有概念卻缺
乏實施手段之物品，是無法獲得新型專利之保護。關係人於八十四年三月二十二日提
出之原申請內容即是如此，此可由該案於再審查申請時再審委員八十五年十月二十四
日（）台專伍○四○三八字第一四一○三三號函，其內容提及：「本案應補送詳細
電路圖，以使熟悉本項技藝人士能據以實施。」可知最初關係人所提出之說明內容事
實上有違專利法第二十二條、第九十八條及施行細則第十五條。此更由關係人於專利
送件後尚須委託原告開發得到印證，正因關係人申請的是未完成之新型，申請當時關
係人根本未具有可將該新型完成實施之手段，故事後在八十五年八月起陸續與原告洽
談開發事宜，想利用原告在從事呼叫器等產品研製多年之經驗及技術，開發完成該新
型產品。再者，專責機關於審查時，得依職權或依申請限期通知申請人補充修正說明
書及圖式，然此補正係不得變更實質，此為專利法四十四條所明文規定者。而所謂變
更實質之認定原則，依黃文儀所著之專利實務第四○三頁（作者現任職於智慧財產局
專利三組），「四、實質變更之認定原則1.倘若發明或創作說明、圖式或申請專利範
圍的補充或修正技術內容超出原申請時所提出的說明書內所記載的範圍，或添加原說
明書內所沒有的部分，且該部分為該行業者並無法從原說明書『直接且單義地推導而
出』時，則為實質變更。該等未能推導出的部分分屬新事項（new matter）之增加。
」可知若圖式之補充係屬該行業者無法從原說明書「直接且單義地推導而出」，則為
變更實質之補正，有違專利法第四十四條規定。請比較本案的原說明書二圖，與後補
充之第二圖A 至F 及第三圖。其中之第二圖A 及B ，屬於複雜性頗高之電路設計，且
第二圖C 至F 之電路佈局圖，更是牽涉到每一元件之配置問題。要知道電路佈局係屬
一專業領域，愈是複雜之電路其元件配置之妥當與否，將更直接影響產品能否發揮其
功效作用。而請比較原說明書之第一圖與後補充第二圖A 至F ，其中關係人亦並未於
第二圖A 至F 中標出相對應第一圖之標號，原說明書之內容與第一圖，根本未曾顯示
出或說明任何顯示於補充圖中的元件及元件之配置關係。故任何從事相關行業者無法
由原說明書中抽象性、功能性的描述與第一圖粗略之方塊圖中得知或「直接且單義地
推導出」第二圖A 至F 圖。且第三圖之更正，增加了，圖號蜂鳴器、呼叫器讀取鍵、
燈光鍵、電台選台鍵、夾鏈扣、著信器等構件，然此等構件於原說明書內容從未提及
且於原第二圖之外觀圖亦找不到，試問更正之第三圖要如何由原第二圖及說明文中「
直接且單義地推導出」。如此地補正明顯不符合專利法第四十四條之規定，其應就該
補充或修正部分不予考慮，依據原有資料逕予審定。然被告之再審委員卻未對此詳加
審究，逕自接受此一違法之補正而誤准其專利，請鈞院判令被告審查委員應依職權重
新審查此案。三、關係人係先提出一個未具實施手段之新型專利申請後再委請原告廠
商開發該新型，而在主管機關對於其申請案要求補充時，再將原告所開發、運用原告
自身技術所研發出的技術資料，佯裝為關係人其自身創作之技術補充給主管機關以取
得專利權。以下茲就此一事實進一步說明：(一)異議案中原告所提供之ADP-60技術手冊
，此ADP-60型之呼叫器係為原告研發完成之產品，其已於八十四年二月起陸續對外公
開銷售，該銷售事實及證據亦於異議案中已提出。原告開發完成此ADP-60呼叫器後，
係以此呼叫器的技術為基礎，陸續開發完成ADP-70與ADP-80等機型呼叫器，而與關係
人簽定委託開發的M22 呼叫器係以ADP-80型呼叫器的技術為藍圖結合收音機電路，研
發完成此具有收音機功能之呼叫器，整個開發過程非無中生有，係為原告工程師憑藉
公司原有之技術配合其專才，經試作、測試、一再改良而完成。此亦可由ADP-60型呼
叫器技術手冊中的詳細電路圖與關係人補正之第二A 圖的呼叫器電路部分幾乎完全一
致，如出一轍中看出，正因原告之技術皆源歸於ADP-60型呼叫器。而電路中少數不同
之處，正是在研發過程，為結合收音機電路，或因應功能要求之不同、經試作、測試
而作之更動。由此，更明白了解關係人所補充於被告真正具有可專利性之技術資料係
為原告工程師研發完成並繪製。且此行徑關係人亦已於八十七年三月十三日台灣台北
地方法院檢察署訊問時，坦承不諱，其補充於被告之圖非為其所製作。(二)又雙方簽定
之委託開發合約書，於第一章「合意」中可知關係人（甲方）僅提供有關本開發產品
之外觀設計及機構設計圖，而且此外觀設計及機構設計亦由協力廠商所設計的，非關
係人所完成，至於電路設計部分，完全係為原告（乙方）自行負責研發。且整個合約
精神都明白表示其是一份開發合約書，係關係人委託原告開發，而非僅是代工生產。
綜上，該系爭案關係人所補充之技術資料係由原告所研發完成，屬原告之技術，已無
疑義。(三)再者，當初所簽定之合作開發合約書第六章「雙方共同開發本協議產品所使
用之甲方（即關係人）技術、專利權歸甲方所有；所使用之乙方（即原告）技術甲方
得付乙方權利金後無條件使用，但限使用於本協議產品上」，且有關權利金計算方法
亦明定於合約書之附件三中。此具有具體實施手段之新型既是由原告工程師運用原告
自身之技術、經驗及經無數次試作、測試後所研發完成並繪製成圖的，故當然是屬原
告之技術，其專利權之歸屬問題雖於合約書中無明定，然依專利法第七條第三項規定
「一方出資聘請他人從事研究開發者，其專利申請權及專利權之歸屬依雙方契約約定
；契約未訂定者，屬於發明人或創作人。」可知該等系爭技術既是屬原告所有，又關
係人並未付給原告權利金，故關係人亦無權使用。更何況合約書中約定的是使用權，
非專利申請權及專利權。但被告、訴願委員與再訴願委員等主管機關，對此技術歸屬
問題皆未詳加了解，而皆以該合約書簽定日期晚於本案之申請日，認定關於該M-22型
數字顯示器呼叫器之有關具有收音機功能之呼叫器「部分技術」，係為關係人所提供
原告作為開發之用，其專利權之歸屬已述於合約條款中，因此本案專利申請權及專
利權屬於被異議人應無疑異。更荒謬的是，再訴願委員更以筆錄僅司法調查資料，尚
須經判決，而不採信。「若無確證足以推翻，筆錄真實性毋庸置疑」此有最高法院案
例可循。今日，關係人既已坦承，該主管機關怎可未對其深究即不採信。如描述此產
品具體實施技術之第二圖A 至F 係原為關係人所有時，其即可自行製造生產或將其交
由有具生產能力之廠商代工生產，何必再委請原告開發呢﹖且關係人補充之該等資料
，除了第三圖，部分依照原第二圖標示相關圖號，屬於原告之第二圖A 至F 其根本未
依其原第一圖標示相對應之圖號，並且於說明書中亦未對第二圖A 至F 進行技術說明
，此正是因該技術係為原告工程師運用其智慧與公司技術研發完成，關係人根本無法
了解其內含技術之故。(四)本案事實即是關係人在提出專利申請後，因關係人本身未具
有開發此產品之能力，故須委託有開發能力之廠商，於是與原告洽談開發事宜，故當
然合約書簽定日期晚於本案之申請日。而原告所研發出之技術，其資料當然繪製於該
本案申請日之後。該等主管機關，怎可逕以本案之申請日早於委託之日，即認定連其
修正補充之資料，一定也是其自身研發出，而不對其加以審究呢﹖且本案之重點係在
於關係人剽竊原告之技術而補充於其原專利申請案中之行為，要爭論的並非其原申請
案之專利申請權及專利權，而是其補充之資料及其資料內含之技術係非為關係人所有
，其專利申請權及專利權係屬原告所有，其未經所有人（即原告）授權同意，關係人
對此原告的技術並無專利申請權及專利權。故關係人將其補充於自行申請之專利案中
的行為實有違專利法第五條之情事，特在此澄清。四、此產品之外觀設計，於委託開
發合約書中亦有指明其為關係人出資委請協力廠商設計。然該關係人亦於八十六年二
月五日提出新式樣專利，該關係人於申請時，仍舊簽屬宣誓書，宣誓其為創作人，此
明顯違反專利法第七條第三項之規定「專利申請權及專利權歸屬於雇用人或出資人者
，發明人或創作人享有姓名表示權」。此可由八十七年十一月十六日臺灣臺北地方法
庭訊問筆錄中可知，係委託郭文杰設計，郭文杰於設計時亦有參考原告所提供之資料
。且請將此新式樣專利案的第一圖與本案「具有收音機功能之呼叫器」修正之第三圖
比較，兩者幾乎完全相同。然其亦未於創作人處增列該真實創作人。由上可知，關係
人本身即是一位不知尊重他人智慧財產權的人。明明非其研發設計之技術，然卻宣稱
其為發明人、創作人而申請專利；或未經授權，便做為自身之技術補充於正在申請之
專利案中。五、另要使呼叫器具有收音機之功能，對一熟習該項技藝者而言，在技術
上相當簡單，PHILIPS Semiconductors之資料手冊中關於TDA7088T之部分，為一般收
音機業者常用之工具書。原告當時在開發該新型時，即是運用由ADP-60型研發而來的
ADP-80型呼叫器的技術，再結合收音機電路而完成。當初所參考的即是此書。請與本
案第二圖A 呼叫器電路之下半四分之一的收音機電路比對，知本案之收音機電路即為
一種TDA7088T應用線路，僅屬線路之轉換、附加、排列之變更，係屬熟習該項技術者
所能輕易完成者。是故，原告能在簽約後不久即可開發完成且繪製成圖，請參本案之
第二圖F 其標示繪製日期為八十五年九月二十三日，可突顯關係人根本未具有研發此
項產品之能力，其運用一些基本原理提出一概念式之專利申請後，距申請日將近一年
半的時間才委請原告開發，其一年多的時間關係人仍未能研發能具體實施之產品。而
原告能如此快速地開發完成，正因本案僅為在一呼叫器電路上加裝一收音機之標準零
件，呼叫器仍是呼叫器，收音機仍是收音機，各自同時獨自操作，僅於收音機狀態中
收到呼叫器訊號送出嘟嘟之提醒音響通知切換。實只能稱之為兩機一體之結構，而功
效亦僅為呼叫器與收音機功效之和，並未有新增功效，有違專利法第九十七條與第九
十八條第二項，難為新型，即有專利法之適用，行政法院七十八年判字第二一四八號
判決明揭斯旨，請明鑑之。六、綜上所述(一)首先已闡明關係人於八十四年三月二十二
日提出之原專利申請案係屬一未完成之新型，欠缺達成創作目的之技術手段，以使熟
習該行業者無法具以實施。而其於八十五年十月三十日提出之補正事項亦違反專利法
第四十四條之不得變更實質之規定。故請相關之專責機關依職權撤銷其暫准專利權，
重新針對其原申請內容進行審查。(二)再者，其補正之第二圖A 至F 部分，實非屬關係
人之技術，其確確實實為原告之工程師運用其自身之專業素養，經實作、測試而得（
此關係人亦已承認），故其內含之技術當屬原告所擁有之智慧財產，依專利法其專利
申請權及專利權當屬原告無異，且關係人根本未具有任何權利可將其補充於以自身名
義申請之專利案中。今關係人取得此資料後，未經該技術所有者（即原告）授權，謊
稱為其創作，而補充於專利申請案，此行徑明顯違反專利法第五條。若只因其先提出
一專利申請案後，專利法即可允許「逕自未經授權將別人所屬之智慧財產補正於自身
名義之申請案中」將使專利法制定「為鼓勵、保護、利用發明與創作，以促進產業發
展」之目的蕩然無存。鈞院若對此案開發過程仍有任何疑義，原告參與此開發計劃之
工程師皆願意接受面詢。(三)再就本案之專利要件而言，其確為屬熟習該項技術者所能
輕易完成且未能增進功效，此不符合專利法第九十七條及第九十八條第二項之規定。
綜上述之情事，本案之第00000000號之「具有收音機功能之呼叫器」顯有違
反專利法第五條、第四十四條、第九十七條及第九十八條第二項之規定。請鈞院判決
再訴願決定、訴願決定及原處分均撤銷，並撤銷其暫准專利權，以維護專利法之正義
及原告之權益等語。
被告答辯意旨略謂︰一、原告主張本案關係人於八十四年三月二十二日提出之原專利
申請案係屬一未完成之新型，欠缺達成創作目的之技術手段，而其於八十五年十月三
十日提出之補正事項亦違反專利法第四十四條之不得變更實質之規定，惟此部分原告
並未於異議階段時主張，亦未發交關係人答辯，非原處分論究範疇，先行明。二。
原告主張本案補正之第二圖Ａ至Ｆ部分，實非屬關係人之技術，依專利法其專利申請
權及專利權當屬原告，惟原告並未提出具體證據證明本案技術為原告之員工開發所得
，僅憑引證一並不足以證明關係人非為本案專利申請權人，因此本案專利申請權歸屬
於關係人應無疑義。三、原告主張本案為未有功效增進者，惟就本案第一圖與引證二
加以比較，本案圖一中有「AM/FM 接收積體電路」，為引證二ADP60 的方塊圖中所無
，又比較本案第二圖A 與ADP60 技術手冊的Decoder Board 電路圖，本案圖二Ａ使用
了GJ9420做為呼叫器接收裝置，而ADP60 則使用GJ9220。至於訴願附件二TDA7088T之
技術內容，並未於原處分異議階段提出，應屬新證據，自不屬本案論究之範疇。況本
案加裝收音機電路於呼叫器電路之中，使呼叫器兼具收音機的功能，但卻可使用同一
組開關，及同一個CPU 達到控制呼叫器及控制收音機的目的，而且廣播的收聽不會受
傳呼信號的干擾而中斷，故本案難謂不具功效上之增進。綜上所述，被告原處分並無
違法，敬請駁回原告之訴等語。
    理  由
按稱新型者，謂對物品之形狀、構造或裝置之創作或改良，為專利法第九十七條所規
定。又公告中之新型，任何人認有違反專利法第一百零五條準用第二十二條第三項或
第四項或第九十七條至第九十九條規定，或利害關係人認有不合專利法第五條規定而
向專利專責機關提起異議者，依同法第一百零二條第一項規定，除應備具異議書外，
並應附具證明文件；從而有無違反專利法規定之情事，依法應由異議人附具證據供查
。本件被告以引證一簽訂日期八十五年九月十七日晚於本案申請日八十四年三月二十
二日，且其第六章第一項約定「雙方共同開發本協議產品所使用之甲方（即關係人）
技術、專利權歸甲方所有；所使用之乙方（即原告）技術甲方得付乙方權利金後無條
件使用，但限使用於本協議產品上。」依專利法第七條第三項規定「一方出資聘請他
人從事研究開發者，其專利申請權及專利權之歸屬依雙方契約約定；契約未訂定者，
屬於發明人或創作人。但出資人得實施其發明、新型或新式樣。」是該Ｍ－２２數字
顯示型呼叫器之有關具有收音機功能之呼叫器部分技術，係關係人提供原告作為開發
之用，其專利權之歸屬，合約已有約定，而雙方已於八十五年十二月十一日終止合約
，原告對本案自無生產製造之權，本案申請權及專利權應歸屬於關係人。引證二並無
公開日期之揭示，所附二張電路圖屬習用呼叫器之結構，僅具一般呼叫器之功能，與
本案具有收音機功能之呼叫器結構並不相同，不具證據力；引證三簽署日期皆為八十
五年四月一日，晚於本案申請日；引證四功能簡介上並未見具有收音機功能之述；
引證五僅可證明ADP-60型號產品自八十四年二月起即有開始銷售之事實；引證六之公
開日期晚於本案申請日，且其EXTRA-3 型呼叫器之廣告亦無關於收音機功能之述，
皆不足以證明本案有違新穎性及進步性規定。又異議理由稱本案不足以實現其創作，
並未提出具體證據，亦未說明本案何處無法實施。專利法第七條非得為異議之條款。
本案無違專利法第五條、第九十七條、第九十八條及第一百零五條準用第二十二條規
定，乃為本案異議不成立之審定。原告不服，循序提起行政訴訟，主張：(一)關係人八
十四年三月二十二日提出申請者係未完成之新型，未具可將該新型完成實施之手段，
事後關係人始與原告洽談合作開發事宜，並於其後將原告開發完成之新型產品，補送
予被告。被告固得通知專利申請人補充修正說明書及圖式，然此補正不得變更實質。
本件關係人所補送之資料，皆係原告所關發之技術，無法從關係人原申請資料，直接
且單義地推導而出，已達實質之變更。應將補充或修正部分不予考慮。依原有資料逕
予審定。(二)本案具體實施手段之新型為原告之技術，依原告與關係人所簽定之合作開
發合約書第六章之約定，並無明定原告技術之專利權之歸屬，自應依專利法第七條第
三項所定，屬於發明人或創作人，即屬於原告所有。關係人未經原告同意，謊稱為其
創作，而補充於專利申請案，違反專利法第五條規定。又本件新型外觀設計，係出資
人委請協力廠商設計，關係人提出新型專利申請人，仍宣誓其為創作人，亦違反同法
第七條第三項所定發明人或創作人享有姓名表示權。(三)本件專利申請，確為熟習該項
技術者所能輕易完成且未能增進功效，不合專利之要件云云。查(一)關係人於八十四年
三月二十二日以其「具有收音機功能之呼叫器」，係由CPU 、記憶體、顯示幕、接收
天線、AM/FM 接收積體電路、呼叫器接收積體電路、耳機樞接孔、震動器、指示及
喇叭所構成，有該申請書在卷可按。與被告所准予專利之內容並無不同。惟關係人原
申請書所附僅有二張附圖，嗣始補正其他附圖，惟其基本申請專利事項並無不同，其
事後之補充資料，尚難謂內容有實質變更。況原告並未就補正已達實質變更而違反專
利法第四十四條規定乙節，於異議階段時主張，亦未送請關係人就此答辯，故此部分
非原處分範疇。原告就此於本院始提出主張，自有未合。(二)本案加裝收音機電路於呼
叫器電路中，使呼叫器兼具收音機功能，但卻可使用同一組開關及同一個CPU 達到控
制呼叫器及控制收音機之目的，且廣播的收聽不會受傳呼信號之干擾而中斷，本案並
非僅單純收音機與呼叫器之加總，而是將收音機功能融合於呼叫器中，達到改進呼叫
器之功能。又本案之收音機及呼叫器均以同一CPU 為控制中心，並用同一天線接收信
號，雖呼叫器接收積體電路與收音機接收積體電路為各自單獨元件，但要完成收音機
功能或呼叫器功能的其他元件，如天線、CPU 、記憶體等元件則為共用，二種電路並
非完全分離，而是有部分相連共同；是於使用收音機功能時，亦可接收傳呼信號，並
以聲音通知使用人，其操作亦非完全獨立，而是可以同時進行；本案呼叫器與收音機
兩機一體，可同時工作而不中斷，具增進之功效。經送請財團法人工業技術研究院電
腦與通訊工業研究所之專家審查，亦為同一之審查意見，有該所八十七年七月十四日
（八七）工研通審字第○○一七號函在訴願卷可稽。至訴願時所提TDA7088T應用線路
資料，係屬新證據，不得再予審酌是以原告所稱本案不具進步性乙節，尚非可採。(三)
專利法第七條第四項所定發明人或創作人享有姓名權之表示，違反該項規定，並非同
法第一百一十五條得提起異議之事由。(四)依照原告與關係人所簽訂之委託開發合約書
第一章所訂；本協議產品之開發按照甲方（關係人）所同意之規格標準，而該標準所
列之規格即本案專利之主要功能及需求，足認本案專利之主要構想係由關係人所創見
。又依上述合約書第一章一－二點所述，甲方（關係人）提供本協議產品之外觀設計
及機構設計圖，益足見本案之機構圖係由關係人所提供，且關係人係於八十四年三月
二十二日提出本案專利權申請，早在關係人與原告訂立上述合約書之前，可證本案專
利申請權屬於關係人所有，已屬甚明。雖原告於本案專利權審查時，據其主張其參與
補正本案專利之設計圖，縱屬非虛，惟該設計圖僅原來專利權申請之補充資料而已，
自難因補充資料而否定原來申請權人之專利申請權，故原告主張其為本案專利權人乙
節，尚乏所據。至於依上述合約書第六章所訂，關係人與原告合作開發產品，由原告
提供部分技術，關係人須支付權利金，所生糾葛，非本案所審究之範圍。綜上，原處
分為異議不成立之審定，及一再訴願遞予維持，均無不當。原告起訴論旨難認為有理
由，應予駁回。
據上論結，本件原告之訴為無理由，爰依行政訴訟法第二十六條後段，判決如主文。
中    華    民    國     八十九      年      六      月       八        日
                    行 政 法 院 第 一 庭
                                審 判 長 評  事      黃  綠  星
                                         評  事      藍  獻  林
                                         評  事      黃  璽  君
                                         評  事      廖  宏  明
                                         評  事      鄭  忠  仁
右  正  本  證  明  與  原  本  無  異
                                         法院書記官  彭  秀  玲
中    華    民    國     八十九      年      六      月       九        日


司法院資訊處製作；財團法人民間司法改革基金會備份。
